【裁判字號】    90,台抗,546
【裁判日期】    901206
【裁判案由】    誣告聲請再審
【裁判全文】
最高法院刑事裁定                                  九十年度台抗字第五四六號
    抗  告  人  甲○○
右抗告人因誣告案件，不服台灣高等法院台中分院中華民國九十年十一月五日駁回其
聲請再審之裁定（九十年度聲再字第二六一號），提起抗告，本院裁定如左：
    主  文
抗告駁回。
    理  由
本件原裁定以抗告人甲○○對於台灣高等法院台中分院八十九年度上訴字第二二一九
號誣告一案確定判決聲請再審，其聲請意旨略稱：謝榮成及林麗英二人未經抗告人同
意，於未經抗告人簽名、並未約定抵押債權額之「抵押權設定契約書」中偽填新台幣
（下同）「貳仟萬元」抵押債權額，顯超過抗告人所受領之捌佰萬元，實屬偽造文書
，抗告人自無誣告犯行，爰提出抵押權設定契約書及彰化縣鹿港地政事務所補正通知
函乙件，依刑事訴訟法第四百二十條第一項第六款聲請再審等語。惟按刑事訴訟法第
四百二十條第一項第六款所謂「發現確實之新證據」，係指該證據當時已經存在，為
法院及當事人所不及知，不及調查斟酌，至其後始行發現，且就證據本身形式上觀察
，固不以絕對不須經過調查程序為條件，但必須顯然可認為足以動搖原有罪確定判決
，而為受判決人無罪、免訴、免刑或輕於原判決所認罪名之判決者為限。此受理聲請
再審之最後事實審法院，應就聲請再審理由之所謂「新證據」，是否具備事實審判決
前已經存在，為法院、當事人所不知，事後方行發現之「嶄新性」，及顯然可認足以
動搖原有罪確定判決，應為無罪、免訴、免刑或輕於原判決罪名之「顯然性」二要件
，加以審查，為判斷應否准予開始再審之準據。查抗告人上開聲請意旨，經原審審核
結果，認其所提抵押權設定契約書，係原審審理時即已提出並經法院調查斟酌之文書
，並非為原審法院及當事人所不知，事後始行發現之「嶄新性」文書，此有原審八十
九年度上訴字第二二一九號判決書影印本附卷可稽。另抗告人所提彰化縣鹿港地政事
務所補正通知函，亦僅能證明該地政事務所曾通知補正本件抵押權設定契約書內之債
權債務範圍，無法證明謝榮成及林麗英未經抗告人同意，將抵押權設定契約書中債權
額擅自偽填為貳仟萬元之事實，顯與足以動搖原確定判決，應為無罪、免訴、免刑或
輕於原判決罪名之「顯然性」要件不符，自亦難據為聲請再審之理由，原裁定因依刑
事訴訟法第四百三十四條第一項規定，駁回其再審之聲請，經核於法尚無不合。抗告
意旨仍執陳詞，謂抵押權設定契約書及補正通知函未經抗告人簽名，未提出於原審法
院，亦未經原審法院審酌，二千萬債權額係謝榮成及林麗英偽填云云，泛言指摘原裁
定不當，難認有理由，應予駁回。
據上論結，應依刑事訴訟法第四百十二條，裁定如主文。
中      華      民      國     九十     年     十二     月      六      日
                              最高法院刑事第六庭
                                  審判長法官  謝  家  鶴
                                        法官  洪  文  章
                                        法官  花  滿  堂
                                        法官  陳  世  淙
                                        法官  洪  佳  濱
      右正本證明與原本無異
                                              書  記  官
中      華      民      國     九十     年     十二     月    二十五    日


司法院資訊處製作；財團法人民間司法改革基金會備份。
